【裁判字號】    95,聲判,17
【裁判日期】    950915
【裁判案由】    聲請交付審判
【裁判全文】
臺灣彰化地方法院刑事裁定      95年度聲判字第17號
聲  請  人
即 告訴 人  甲○○
代  理  人  許名宗律師
被      告  乙○○
上列聲請人因告訴被告業務過失致死案件，不服臺灣高等法院臺
中分院檢察署檢察長95年5月30日所為95年度上聲議字第624號駁
回聲請再議之處分（原不起訴處分案號：臺灣彰化地方法院檢察
署95年度偵續字第2號），聲請交付審判，本院裁定如下：
    主  文
聲請駁回。
    理  由
一、按告訴人不服上級法院檢察署檢察長或檢察總長認再議為無
    理由而駁回之處分者，得於接受處分書後十日內委任律師提
    出理由狀，向該管第一審法院聲請交付審判；法院認交付審
    判之聲請不合法或無理由者，應駁回之，刑事訴訟法第二百
    五十八條之一第一項、第二百五十八條之三第二項前段分別
    定有明文。
二、查聲請人即告訴人甲○○以被告乙○○因業務過失致死案件
    ，提出本件告訴，臺灣彰化地方法院檢察署檢察官實施偵查
    後，於民國九十五年五月四日為不起訴處分（臺灣彰化地方
    法院檢察署九十五年度偵續字第二號），聲請人不服而聲請
    再議，經臺灣高等法院臺中分院檢察署檢察長認再議為無理
    由，而於九十五年五月三十日以處分書駁回再議（臺灣高等
    法院臺中分院檢察署九十五年度上聲議字第六二四號），聲
    請人於九十五年六月七日收受前開處分書後，於九十五年六
    月十三日向本院聲請交付審判，未逾法定不變期間，先此敘
    明。
三、告訴及聲請交付審判意旨略以：被告於九十四年七月二十八
    日十四時二十五分許，駕駛車牌號碼：五一七－ＧＫ號曳引
    車拖拉車牌號碼ＮＰ－四九號拖板車，沿國道一號高速公路
    由北往南方向行駛於內側車道，途經該路段二一九公里九０
    九公尺南向處時，突然變換至外側車道，適有被害人李昆樺
    駕駛車牌號碼六四一一－ＫＢ號之自用小貨車駛至，因避煞
    不及，而自後追撞被告所駕駛車輛拖拉之拖板車後方，導致
    拖板車後方直接插入李昆樺駕駛車輛之駕駛座，造成李昆樺
    肢體多發性外傷，因而心肺衰竭死亡，因認被告涉有刑法第
    二百七十六條第二項業務過失致死之罪嫌。道路交通事故現
    場圖固然繪有李昆樺駕車輛之刮地痕（零點五公尺長）係於
    外側車道上，但現場圖並無繪示該刮地痕附近有車輛撞擊後
    之車體零件散落存在之證據，原不起訴處分及駁回再議處分
    書卻逕行認定該刮地痕附近即為撞擊點，顯有不依證據認定
    事實之錯誤。高速公路上每日車輛之通過數目無法計數，路
    面之翻新亦久久才實施一次，難免有舊有之車輛刮地痕存在
    ，在上揭刮地痕附近既無散落物，警繪現場圖逕行標示為李
    昆樺所駕駛車輛造成之刮地痕，更屬錯誤；依上開現場圖繪
    示被告所駕駛之車輛煞車痕呈現東北至西南走向及車頭往路
    肩靠近，車尾位於外側車道，拖車車尾右下方之鐵架整個撞
    陷下去，而李昆樺所駕駛車輛之右前方車頭往右前方下方前
    傾，正好符合原不起訴處分及駁回再議處分書所推理之情況
    ，亦即拖板車車尾右後方呈現較突出部分與李昆樺所駕車輛
    之右前方車頭往右前方下方撞擊情形相合，由此顯示被告
    係由內側車道驟然任意變換至外側車道肇事使然，且此亦經
    證人李福加於警詢時證稱：「當時我經過員林收費站後，行
    駛於內側車道就看到前方塞車，時速約四十至五十公里左右
    ，接著就塞車不動了，隨即我看到前方約四十公尺有一部拖
    板車自內側車道變換至外側車道，當車身快要轉正時就遭後
    方一部廂型小貨車追撞」等語，可資佐證。原不起訴處分及
    駁回再議處分書卻以解釋係被告煞車之慣性使然，以及誤認
    係李昆樺車輛之車頭正面撞擊，殊與事實不符；又按刑事訴
    訟法第一百五十九條之一、第一百五十九條之二之規定，被
    告以外之人（含證人）於審判外向法官或檢察官之陳述，得
    為證據，但向檢察事務官、司法警察官或司法警察調查中所
    為之陳述與審判不符時，其先前之證據具有較可信之特別情
    況，且為證明犯罪事實存否所必要者，始得為證據。證人王
    在正、駱威全二人僅係向司法警察陳述且未依法命其具結，
    又係偵查階段之警詢供述，無從比較其是否在審判中有不同
    之供述存在，駁回再議處分書認上揭證人之證言，不涉審判
    外陳述無證據能力之問題，且彼等證言與事實相符，自可採
    為證據，顯然與前揭刑事訴訟法規定不符，為此請准許本件
    交付審判之聲請，以維法紀等語。
四、臺灣彰化地方法院檢察署檢察官偵查結果，及臺灣高等法院
    臺中分院檢察署檢察長就再議聲請審核結果，認為：依據現
    場圖、承辦警員陳萬益、目擊證人王在正、駱威全之證言，
    及臺灣省彰化縣區車輛行車事故鑑定委員會、臺灣省車輛行
    車事故覆議鑑定委員會之鑑定意見等證據，認定查無積極證
    據足資證明被告有過失行為。觀諸警卷所附道路交通事故現
    場圖，李昆樺所駕駛車輛之「刮地痕」（零點五公尺長）係
    於外側道上，距撞擊後停止處往後二十三點七公尺，顯見當
    時「撞擊點」應在該刮地痕附近，並非在二車撞擊後之停止
    處或李昆樺所駕車輛前大燈之掉落處。而被告駕駛車輛雖在
    外側車道上遺留煞車滑痕（呈東北至西南走向），應是被告
    駕駛行進中之車輛行駛於外側車道煞車時，慣性所使然，並
    非如聲請人所言，上開滑痕往後虛線延伸結果，該拖板車左
    後輪在「內側車道」，而斷言被告係自內側車道驟然變換至
    外側車道。否則，依照聲請人所推論之情況，李昆樺所駕駛
    之車輛應撞及該拖板車之右後角而非正面撞擊。上開聲請人
    之推論，係以李昆樺所駕駛車輛之前方大燈掉落位置為撞擊
    點，而未注意後方之刮地痕所致。聲請人指稱：被告驟然任
    意由內側車道變換至外側車道導致車禍云云，其指稱不僅與
    二車實際碰撞之部位矛盾，亦與前開二次鑑定結果有異，自
    非事實。本件於九十四年度偵字第七五六一號不起訴處分發
    回續查後，原檢察官始指揮警方查訪當時路過之車輛司機。
    因證人王在正、駱威全二人有目擊車禍發生，予以製作偵詢
    筆錄，前次處分書自無法提及該二證人之證言。本案係處於
    偵查階段，不生審判外陳述無證據能力之問題，該二證人警
    詢中之證言與事實相符，自可採為證據。聲請人指稱：該二
    證人證言無證據能力，不得採為證據，且未傳喚聲請人或通
    知告訴代理人表示意見，亦有不當云云，尚有誤會等語。
五、本院之判斷：
（一）按犯罪事實應依證據認定之，無證據不得認定犯罪事實；
      不能證明被告犯罪者，應諭知無罪之判決，刑事訴訟法第
      一百五十四條第二項、第三百零一條第一項分別定有明文
      。告訴人之告訴，係以使被告受刑事訴追為目的，是其陳
      述是否與事實相符，仍應調查其他證據以為審認，最高法
      院五十二年台上字第一三００號著有判例，可資參照。且
      犯罪事實之證明，必須其證據確係存在且無瑕疵，適合而
      能就犯罪事實為具體之證明，且其證明力已達於通常一般
      人均無所懷疑，而確信為真實之程度，始足當之。倘若證
      據不存在或尚有瑕疵，或與犯罪事實之認定不相當，或其
      證明力尚未達到足以使人確信為真實之程度，而有合理之
      懷疑存在時，尚不能遽謂被告犯罪已經證明。
（二）本件肇事責任經送請臺灣省彰化縣區車輛行車事故鑑定委
      員會鑑定，依臺灣省彰化縣區車輛行車事故鑑定委員會彰
      化縣區九五００一０鑑定意見書認：「一、李昆樺駕駛自
      小貨車未注意車前狀況，為肇事原因。二、乙○○駕駛營
      業半聯結車在前行駛，無肇事原因」（見臺灣彰化地方法
      院檢察署九十五年度偵續字第二號偵查卷宗第二十一、第
      二十二頁）。經再送請臺灣省車輛行車事故覆議鑑定委員
      會鑑定，依臺灣省車輛行車事故覆議鑑定委員會府覆議字
      第０九五０一００二二八號函認：「照彰化縣區車鑑會之
      鑑定意見，惟意見一、文詞改為：李昆樺駕駛自小貨車，
      未注意車前狀況且未與前車保持行車安全距離，自後追撞
      前車，為肇事原因」（見臺灣彰化地方法院檢察署九十五
      年度偵續字第二號偵查卷宗第八十九頁），均認李昆樺為
      肇事原因，被告並無肇事因素。且本件事故發生過程業據
      當時目擊之證人駱威全、王在正二人於警詢時證述在卷。
      證人駱威全於警詢時證稱：（問：九十四年七月二十八日
      時四十二十五分許，你有無駕駛ＮＢ－三五三八號車途經
      國道一號公路二一九公里九０九公尺南向處，並目擊交通
      事故之經過？）「有」；（問：請你詳述目擊經過？）「
      當時我經過員林收費站後與一部廂型小貨車一同起步往南
      ，但該部小貨車不知何因開很快，當時我有看到前方塞車
      ，但是該小貨車沒有踩煞，就在我前方不到一百公尺處小
      貨車直接追撞前方拖板車」；（問：當時路況為何壅塞？
      該拖板車有無在行進？）「前方為何塞車我不知道，但我
      看前方車輛除了內側車道還有一點車速，但外側車道的車
      輛已經停住，所以該拖板車應該是沒有在行進」；證人王
      在正於警詢時證稱：（問：九十四年七月二十八日時四十
      二十五分許，你有無駕駛ＱＵ－三六八號車途經國道一號
      公路二一九公里九０九公尺南向處，並目擊交通事故之經
      過？）「有」；（問：請你詳述目擊經過？）「當時路況
      有塞車，時速約二十至三十公里左右，我行駛於外側車道
      ，在左前方內側車道有一部小貨車因前方另一輛類似休旅
      車速度很慢，該小貨車即變換車道至外側車道要超車，就
      直接追撞外側車道的拖板車」；（問：當時路況為何壅塞
      ？該外側車道之拖板車有無在行進？）「我不知道是為什
      麼塞車，因為從前方就一直塞過來，至於該拖板車有沒有
      在行進我無法確認」（見臺灣彰化地方法院檢察署九十五
      年度偵續字第二號偵查卷宗第二十七、第二十八頁），經
      核與上述鑑定意見相符。
（三）證人李福加固於警詢時證稱：「當時我經過員林收費站後
      ，行駛於內側車道就看到前方塞車，時速約四十至五十公
      里左右，接著就塞車不動了，隨即我看到前方約四十公尺
      有一部拖板車自內側車道變換至外側車道，當車身快要轉
      正時就遭後方一部廂型小貨車追撞」；（問：當時路況為
      何壅塞？該拖板車有無在行進？）「前方為何塞車我不知
      道，至於拖板車有無在行進我無法確定」等語（見上開偵
      查卷宗第二十六頁）。惟查，根據肇事現場刮地痕及掉落
      物之照片（見相驗卷第十一頁），可發現該刮地痕上方尚
      留有撞擊後發生之白色磨擦痕跡，足認現場圖所繪製之刮
      地痕係因本件車禍所造成者無疑，並非舊有車輛之刮地痕
      可擬，是原不起訴處分及駁回再議處分書認定當時撞擊點
      在該刮地痕附近，並無不合。而該刮地痕既在外側車道上
      ，且就被告所駕拖板車與李昆樺所駕自小貨車撞擊後之照
      片，亦足證二車係正面撞擊（見相驗卷第十四頁），則證
      人李福加上開證言，不僅與二車實際碰撞位置矛盾，亦與
      前開二次鑑定結果及證人駱威全、王在正證述之情節不符
      ，自難憑此蹴為被告不利之認定。
（四）至於告訴人所指證人駱威全、王在正均係在司法警察調查
      中陳述，並非在檢察官面前證述，且又未具結，當無證據
      能力乙節。依刑事訴訟法第一百九十六條之一第二項規定
      ，司法警察官或司法警察因調查犯罪嫌疑人犯罪情形及蒐
      集證據之必要而詢問證人時，並無準用同法第一百八十六
      、第一百八十七條關於命證人具結之規定，是警詢中證人
      無須具結，司法警察官或司法警察亦無權命其具結。且證
      據能力，乃屬審判中之概念，意指得成為證明犯罪事實存
      否之證據資格，如無證據能力則不容提出於審判庭做為證
      據調查之對象，本案既尚在偵查階段，告訴人質疑證人駱
      威全、王在正警詢中證述之證據能力，即屬誤會。綜上，
      原不起訴處分及駁回再議處分，已詳為論述本案應不起訴
      之理由，對照卷內資料，於法並無違誤。聲請人仍執陳詞
      ，向本院聲請交付審判，為無理由，應予駁回。
六、據上論斷，應依刑事訴訟法第二百五十八條之三第二項前段
    ，裁定如主文。
中    華    民    國    95    年    9    月     15    日
                    刑事第二庭   審判長法官     李進清
                                       法官     紀佳良
                                       法官     王昌鑫
以上正本證明與原本無異。
如不服本裁定，應於裁定送達後五日內向本院提出抗告狀 (須附
繕本 )。
中    華    民    國    95    年    9    月     20    日
                                     書記官     陳文俊


司法院資訊處製作；財團法人民間司法改革基金會備份。
